臺灣新北地方法院刑事判決
111年度審訴緝字第1號
公  訴  人  臺灣新北地方檢察署檢察官
被      告  洪綵苓



                   （現於法務部矯正署臺北女子看守所附設                       勒戒所）
上列被告因違反毒品危害防制條例案件，經檢察官提起公訴（10
9年度毒偵字第2160號），被告於準備程序中就被訴事實為有罪
之陳述，經本院裁定改以簡式審判程序審理，判決如下：
    主  文
甲○○持有第二級毒品純質淨重二十公克以上，累犯，處有期徒刑
捌月；扣案之第二級毒品甲基安非他命貳包（合計驗餘淨重參拾
肆點捌零陸公克，合計純質淨重貳拾陸點肆零陸壹公克）併同外
包裝貳只均沒收銷燬。
    事實及理由
一、甲○○明知甲基安非他命係毒品危害防制條例第2條第2項所列
    管之第二級毒品，非經許可不得持有，竟基於持有第二級毒
    品純質淨重二十公克以上之犯意，於民國109年4月11日7時
    前某時，在不詳地點，取得純質淨重20公克以上之第二級毒
    品甲基安非他命2包而持有之。嗣於同日14時45分許，在新
    北市○○區○○○路00巷0○0號前，因另案通緝為警逮捕，經警執
    行附帶搜索，當場扣得第二級毒品甲基安非他命2包（驗餘
    淨重共34.806公克，合計純質淨重26.4061公克），因而查
    悉上情。
二、證據：
  ㈠被告甲○○於本院準備程序及審理時之自白。
  ㈡新北市政府警察局三重分局搜索扣押筆錄、扣押物品目錄表
    、臺北榮民總醫院109年5月29日北榮毒鑑字第C0000000-Q號
    毒品純度鑑定書、C0000000號毒品成分鑑定書各1份及查獲
    現場暨扣案毒品照片3張。
三、論罪科刑：
  ㈠核被告所為，係犯毒品危害防制條例第11條第4項之持有第二
    級毒品純質淨重二十公克以上罪。
  ㈡被告前因施用毒品案件，經本院以107年度簡字第5139號判決
    判處有期徒刑2月確定，於108年1月25日易科罰金執行完畢
    ，有臺灣高等法院被告前案紀錄表在卷可佐，是被告受徒刑
    之執行完畢，5年以內故意再犯本案有期徒刑以上之罪，為
    累犯，依司法院釋字第775號解釋所示，為避免發生罪刑不
    相當之情形，法院就該個案依該解釋意旨，裁量是否加重最
    低本刑。考量被告上開構成累犯之犯罪紀錄，與本案犯行之
    罪質相同，足見被告對刑罰之反應力薄弱，認本案適用刑法
    第47條累犯加重之規定，並無罪刑不相當之情事，爰依刑法
    第47條第1項規定加重其刑。
  ㈢爰審酌被告無視毒品對國人身心健康及社會秩序可能造成之
    危害，持有純質淨重共達26.4061公克之第二級毒品甲基安
    非他命，極易滋生其他犯罪，所為應予非難，惟念其犯後坦
    承犯行，態度尚可，兼其個人戶籍資料註記二、三專肄業之
    教育程度、於警詢中自陳貧寒之家庭經濟狀況、素行、犯罪
    動機、目的、手段、持有毒品數量及期間等一切情狀，量處
    如主文所示之刑。
四、扣案之白色或透明晶體1包及白色晶體1包（淨重共34.9287
    公克，取樣量共0.1227公克，驗餘淨重共34.806公克，純質
    淨重共26.4061公克），經送驗後檢出第二級毒品甲基安非
    他命成分，此有臺北榮民總醫院109年5月29日北榮毒鑑字第
    C0000000-Q號毒品純度鑑定書、C0000000號毒品成分鑑定書
    在卷可考，均應依毒品危害防制條例第18條第1項前段之規
    定，宣告沒收銷燬；而直接用以盛裝上揭毒品之包裝袋2只
    ，以現今所採行之鑑驗方式仍會殘留微量毒品而無法將之完
    全析離，亦應依毒品危害防制條例第18條第1 項前段規定併
    同宣告沒收銷燬；至鑑定用罄部分，業已滅失，不另宣告沒
    收銷燬。
五、不另為公訴不受理之諭知（即被訴施用第二級毒品甲基安非
    他命部分）：
  ㈠公訴意旨另以：被告基於施用第二級毒品甲基安非他命之犯
    意，於109年4月11日7時許，在新北市○○區○○街00巷00弄0號
    2樓住處，將前述持有之第二級毒品甲基安非他命取出微量
    ，以燒烤玻璃球吸食煙霧之方式，施用第二級毒品甲基安非
    他命1次，此部分施用第二級毒品犯行，為前述持有第二級
    毒品純質淨重二十公克以上之高度行為所吸收等語。
　㈡按起訴之程式違背規定者，應諭知不受理之判決，並得不經
    言詞辯論為之，刑事訴訟法第303條第1款、第307條分別定
    有明文。 
  ㈢毒品危害防制條例第20條於109年1月15日經總統公布修正，
    而於同年7月15日生效施行，該條第1項規定：「犯第10條之
    罪者，檢察官應聲請法院裁定，或少年法院（地方法院少年
    法庭）應先裁定，令被告或少年入勒戒處所觀察、勒戒，其
    期間不得逾2月」，同條第3項則規定：「依前項規定為觀察
    、勒戒或強制戒治執行完畢釋放後，3年後再犯第10條之罪
    者，適用前二項之規定」。又該項所謂「3年後再犯」，只
    要本次再犯（不論修正施行前、後）距最近1次觀察、勒戒
    或強制戒治執行完畢釋放，已逾3年者，即該當之，不因其
    間有無犯第10條之罪經起訴、判刑或執行而受影響（最高法
    院109年度台上大字第3826號裁定意旨參照）。
　㈣同條例第24條經總統於109年1月15日公布修正後，固仍未經
    行政院公告施行，亦即修正前第24條：「本法第20條第1項
    及第23條第2項之程序，於檢察官先依刑事訴訟法第253條之
    1第1項、第253條之2之規定，為附命完成戒癮治療之緩起訴
    處分時，或於少年法院（地方法院少年法庭）認以依少年事
    件處理法程序處理為適當時，不適用之。前項緩起訴處分，
    經撤銷者，檢察官應依法追訴。第1項所適用之戒癮治療之
    種類、其實施對象、內容、方式與執行之醫療機構及其他應
    遵行事項之辦法及完成戒癮治療之認定標準，由行政院定之
    。」，仍為現行有效的規定。然我國對於施用毒品者進入司
    法程序之戒癮治療方式，既然採行「觀察、勒戒或強制戒治
    」及「附命緩起訴」雙軌制，兩者相互為輔，則在第20條第
    3項及第23條第2項修正施行後，有關第24條規定之解釋及適
    用範圍，勢必須要參酌該條本次修法意旨及上揭觀勒、勒戒
    及強制戒治制度之變革，在現行規定文義之範圍內配合調整
    ，否則就無法貫徹前述修法目的。而此次修正第24條之立法
    理由略以：為使毒品施用者獲得有利於戒除毒品之適當處遇
    ，緩起訴之條件宜「回歸」刑事訴訟法第253條之2第1項規
    定以變得多元；為達成戒除毒癮之目的，於撤銷緩起訴處分
    後，宜由檢察官依法繼續偵查或起訴，亦即仍有現行條文第
    20條觀察、勒戒及強制戒治制度之適用等旨，可知修正前實
    務（按指最高法院100年度第1次及104年度第2次決議）通認
    「經檢察官為附命緩起訴處分確定後，被告事實上已接受等
    同觀察、勒戒之處遇」的法律見解，顯與前引修法意旨不符
    ，而難以繼續援用，因此解釋上，即不能僅因被告曾於附命
    緩起訴後5年（或3年）內再犯施用毒品，直接認定被告之後
    再度施用毒品的情況，沒有依第20條第1項重為聲請觀察、
    勒戒之餘地。是依上開說明，倘被告於本案行為前，縱曾經
    檢察官依法為附命緩起訴，仍非修正後第23條第2 項所定「
    觀察、勒戒或強制戒治」，亦難等同視之，自應再令觀察、
    勒戒。
　㈤查被告前因施用毒品案件，經臺灣花蓮地方檢察署檢察官以1
    06年度毒偵字第527號為附戒癮治療條件之緩起訴處分確定
    ，緩起訴期間自106年10月16日起至108年4月15日止，惟於
    緩起訴期間內，因另犯施用毒品案件，經該署檢察官於以10
    7年度撤緩字第146號撤銷緩起訴處分，有臺灣高等法院被告
    前案紀錄表可以參照。而依上述說明，因檢察官所為附命緩
    起訴處分並非「觀察、勒戒或強制戒治」的程序，依照新法
    修正意旨，應再給予被告有接受觀察、勒戒或強制戒治的機
    會，而不應逕行起訴，是本案檢察官應依修正後毒品危害
　　防制條例規定之意旨，聲請裁定將被告送觀察、勒戒，其逕
    向本院提起公訴，即與法定起訴程序不合，但公訴意旨認為
    被告此部分犯行，與被告前揭論罪科刑之持有第二級毒品純
    質淨重二十公克以上之犯行部分有吸收犯之實質上一罪關係
    ，故本院不另為不受理之諭知，併此敘明。
據上論斷，應依刑事訴訟法第273條之1第1項、第299條第1項前
段，判決如主文。
本案經檢察官乙○○偵查起訴，由檢察官宋有容到庭執行職務。
中    華    民    國   111    年    1    月    17     日
                  刑事第二十三庭  法  官  龔書安
上列正本證明與原本無異。
如不服本判決，應於判決送達後20日內敘明上訴理由，向本院提
出上訴狀（應附繕本），上訴於臺灣高等法院。其未敘述上訴理
由者，應於上訴期間屆滿後20日內向本院補提理由書「切勿逕送
上級法院」。
                                  書記官  石秉弘
中　　華　　民　　國　　111 　年　　1 　　月　　19　　日
附錄本案論罪科刑法條全文：
毒品危害防制條例第11條
持有第一級毒品者，處3年以下有期徒刑、拘役或新臺幣30萬元
以下罰金。
持有第二級毒品者，處2年以下有期徒刑、拘役或新臺幣20萬元
以下罰金。
持有第一級毒品純質淨重十公克以上者，處1年以上7年以下有期
徒刑，得併科新臺幣1百萬元以下罰金。
持有第二級毒品純質淨重二十公克以上者，處6以上5年以下有期
徒刑，得併科新臺幣70萬元以下罰金。
持有第三級毒品純質淨重五公克以上者，處2年以下有期徒刑，
得併科新臺幣20萬元以下罰金。
持有第四級毒品純質淨重五公克以上者，處1年以下有期徒刑，
得併科新臺幣10萬元以下罰金。
持有專供製造或施用第一級、第二級毒品之器具者，處1年以下
有期徒刑、拘役或新臺幣10萬元以下罰金。